【裁判字號】    95,訴,330
【裁判日期】    950921
【裁判案由】    綜合所得稅
【裁判全文】
臺中高等行政法院判決
                                     95年度訴字第00330號
                              .
原      告  甲○○
訴訟代理人  丁○○
被      告  財政部臺灣省中區國稅局
代  表  人  乙○○
訴訟代理人  丙○○
上列當事人間因綜合所得稅事件，原告不服財政部中華民國95年
4月27日台財訴字第09500082530號訴願決定，提起行政訴訟。本
院判決如下︰
    主  文
原告之訴駁回。
訴訟費用由原告負擔。
    事  實
一、事實概要：
    緣原告（原名：廖儷珍）民國（下同）83年度綜合所得稅結
    算申報，列報扶養直系尊親屬黃林甚免稅額新台幣（下同）
    94,500元，經被告初查以黃林甚已由黃俊堯申報扶養，予以
    剔除，另依通報資料核定其配偶丁○○（原名：黃智煌）營
    利所得1,144,800元，合併核定原告當年度綜合所得總額2,4
    30,153元，除發單補徵稅額180,350元外，並按所漏稅額處
    以0.5倍之罰鍰計90,100元。原告不服，就免稅額、營利所
    得及罰鍰等項目，申請復查，獲追認扶養親屬免稅額94,500
    元，變更核定綜合所得淨額1,793,575元並相對核減罰鍰7,1
    00元。原告仍表不服，復就營利所得及罰鍰部分，提起訴願
    ，經訴願決定駁回，遂提起本件行政訴訟。
二、兩造聲明：
    (一)原告聲明求為判決：訴願決定、復查決定及原處分不利原
      告部分均撤銷。
    (二)被告聲明求為判決：原告之訴駁回。
三、兩造陳述：
    (一)原告主張：
      1.本案係83年度綜合所得稅事件，被告所為開徵，已逾5
        年核課期間。且系爭營利所得部分計1,144,800元，源
        自原告之配偶丁○○涉違反營業稅法，基於同一漏稅事
        實，其行政救濟雖經最高行政法院93年度判字第1721號
        判決駁回，惟原告不服，業經提起再審之訴尚未判決，
        而營業稅、綜合所得稅彼此相關，為維護納稅義務人權
        益，請待再審之訴判決後再行審議。
      2.關於營業稅部分，原告之配偶僅係受僱人，絕未承包工
        程，亦無違反營業稅之未辦營業登記而營業。
      3.退萬步言，本案綜合所得稅之納稅義務人，被告認定為
        原告本人，而其營利所得1,144,800元係由丁○○而來
        ，惟原告已於85年1月23日繳納被告原核定之83年度綜
        合所得稅，且原告已與丁○○於87年辦理離婚並為登記
        。故營利所得部分之納稅義務人應更正為丁○○，始為
        適法。
    (二)被告答辯：
      1.關於營利所得部分：
        (1)本件原告配偶未依規定申請營業登記，於83年度承包
          宇達營造有限公司、孝蓉營造有限公司（下稱宇達公
          司、孝蓉公司）得標之67線0K＋20-4K＋131排水溝及
          台16線31K＋520-32K＋960段拓寬工程，經法務部調
          查局南投縣調查站（下稱南投調查站）查獲漏報營業
          收入16,182,857元，並經南投縣稅捐稽徵處移由被告
          所屬南投縣分局依所得稅法規定，按同業利潤標準淨
          利率10﹪核定全年所得額1,618,285元，減除應納營
          利事業所得稅394,571元及怠報金78,914元，核定原
          告配偶營利所得1,144,800元，通報被告所屬臺中市
          分局歸課原告綜合所得稅。
        (2)按本件同一漏稅事實營業稅行政救濟，經最高行政法
          院93年度判字第1721號判決駁回，全案即告確定，原
          告配偶雖對已確定之判決提起再審之訴，惟確定判決
          之效力不因提起再審之訴而受影響。另營利事業所得
          稅行政救濟，經被告復查決定駁回後未提起訴願亦告
          確定，被告依規定歸課其營利所得1,144,800元，並
          無不合。又原告與丁○○83年間婚姻關係仍然存續（
          原告與丁○○於87年離婚），自應合併報繳及歸課綜
          合所得稅，況稅法對於納稅義務之規定，具有公法強
          制之性質，納稅義務人之變更，涉及納稅義務之移轉
          及稅捐核退、補徵或欠稅執行等問題，尚不得任意變
          更或轉移，原告既為83年度綜合所得稅之納稅義務人
          ，即應有納稅義務，不能以系爭所得為其配偶所有，
          而免除其納稅之義務。
        (3)本件係83年度綜合所得稅事件，依法應於84年度申報
          ，核課期間5年應至89年止，而被告於87年已開單起
          徵本稅，並於88年裁處罰鍰，自未逾核課期間。
      2.關於罰鍰部分：本件原告83年度綜合所得稅結算申報，
        漏報營利所得1,144,800元，被告按所漏稅額180,350元
        處0.5倍罰鍰90,100元（計至百元止）。按原告配偶有
        系爭營利所得漏未申報，雖經維持已如前述，惟因追認
        受扶養親屬免稅額94,500元，重行核算按漏稅額166,17
        4元處0.5倍罰鍰83,000元，原處罰鍰90,100元應予追減
        7,100元，亦無不合。
     理  由
一、按「個人之綜合所得總額，以其全年左列各類所得合併計算
    之：第1類：營利所得．．．獨資資本主每年自其獨資經營
    事業所得之盈餘．．．屬之．．．獨資資本主經營獨資事業
    所得之盈餘，應按核定之營利事業所得額，減除已納營利事
    業所得稅後之餘額計算之。」、「納稅義務人之配偶，及合
    於第17條規定得申報減除扶養親屬免稅額之受扶養親屬，有
    前條各類所得者，應由納稅義務人合併報繳。」、「納稅義
    務人應於每年2月20日起至3月底止，填具結算申報書，向該
    管稽徵機關，申報其上一年度內構成綜合所得總額．．．之
    項目及數額，以及有關減免、扣除之事實，並應依其全年應
    納稅額減除．．．扣繳稅額，計算其應納之結算稅額，於申
    報前自行繳納。」及「納稅義務人已依本法規定辦理結算申
    報，但對依本法規定應申報課稅之所得額有漏報或短報情事
    者，處以所漏稅額兩倍以下之罰鍰。」為行為時所得稅法第
    14條第1項第1類、第15條第1項、第71條第1項前段及第110
    條第1項所明定。又「稅捐之核課期間，依左列規定：一依
    法應由納稅義務人申報繳納之稅捐，已在規定期間內申報，
    且無故意以詐欺或其他不正當方法逃漏稅捐者，其核課期間
    為五年。」、「前條第一項核課期間之起算，依左列規定：
    一、依法應由納稅義務人申報繳納之稅捐，已在規定期間內
    申報者，自申報日起算。」、「滯納金、利息、滯報金、怠
    報金、短估金及罰鍰等，除本法另有規定者外，準用本法有
    關稅捐之規定。」稅捐稽徵法第21條第1項第1款、第22條第
    1款、第49條定有明文。另按「納稅義務人如對核定之營業
    稅及營利事業所得稅不服，應分別依照稅捐稽徵法第35條規
    定申請復查。但稽徵機關對有關營利事業所得稅部分復查之
    申請，可暫緩依稅捐稽徵法第35條第2項規定作成決定，並
    通知納稅義務人俟營業稅部分經復查、訴願或行政訴訟終結
    決定或判決應補徵或退還稅款後，再依營業稅部分確定之事
    實，作為營利事業所得稅復查決定之參考。」及「獨資或合
    夥組織營利事業，基於同一漏稅事實，涉嫌逃漏營業稅、營
    利事業所得稅及綜合所得稅，均提起行政爭訟，綜合所得稅
    部分，稽徵機關可依照本部80年8月8日台財稅第000000000
    號函規定暫緩作成決定。」分別經財政部80年8月8日台財稅
    第000000000號及87年9月10日台財稅第871959668號函釋在
    案。
二、本件原告83年度綜合所得稅結算申報，列報扶養直系尊親屬
    黃林甚免稅額94,500元，經被告初查以基林甚已由黃俊堯申
    報扶養，予以剔除，另依通報資料核定其配偶丁○○（原名
    ：黃智煌）營利所得1,144,800元，合併核定原告當年度綜
    合所得總額2,430,153元，除發單補徵稅額180,350元外，並
    按所漏稅額處以0.5倍之罰鍰計90,100元。原告不服，就免
    稅額、營利所得及罰鍰等項目，申請復查，獲追認扶養親屬
    免稅額94,500元，變更核定綜合所得淨額1,793,575元並相
    對核減罰鍰7,100元。原告仍表不服，復就營利所得及罰鍰
    部分，循序提起本件行政訴訟，為如事實欄所載之主張。經
    查：
  （一）本件原告係於84年3月31日申報83年度之綜合所得稅，
        此有原告83年度綜合所得稅結算申報書附原處分卷可憑
        ，被告之核課期間起算，應自84年3月31日起算5年，至
        89 年3月30日始逾核課期間。而被告係於87年間即核定
        本件應補稅180,350元，繳納期間為87年7月6日起至87
        年7 月15日止（嗣准延至88年2月25日止），並於88年1
        月7日裁處本件罰鍰，旋即於88年1月12日以中區國稅黎
        明徵字第880000297號函檢送綜合所得稅繳款書、罰鍰
        繳款書、處分書，請原告依限繳納，原告接獲後，即於
        88 年1月29日申請復查，此有綜合所得稅繳款書、罰鍰
        繳款書、處分書及被告前述函、原告復查申請書在原處
        分卷可憑，是本件被告所為處分，顯未逾核課期間。
  （二）本件被告原核定原告83年度綜合所得稅之應繳稅額為
        5,669元，嗣因查得原告配偶丁○○營利所得1,144,800
        元，乃合併核定原告當年度綜合所得總額2,430,153元
        ，發單補徵稅額180,350元，而原告係繳納原核定之應
        繳稅額5,699元，此有原告所提繳納該稅額之綜合所得
        稅繳款書在本院卷可憑，原告主張已繳納本件稅款，核
        無足採。
  （三）原告配偶未依規定申請營業登記，於83年度承包宇達公
        司、孝蓉公司得標之67線0K＋20-4K＋131排水溝及台16
        線31K＋520-32K＋960段拓寬工程，經南投縣調查站查
        獲漏報營業收入16,182,857元，涉有逃漏營業稅事件，
        業經最高行政法院93年度判字第1721號判決駁回原告配
        偶之上訴而告確定，此有該判決附原處分卷可按，原告
        訴稱其配偶僅係受僱人，絕未承包工程，亦無違反營業
        稅之未辦營業登記而營業等語，亦無可採。雖原告配偶
        對已確定之判決提起再審之訴，惟確定判決之效力不因
        提起再審之訴而受影響，原告訴請待再審之訴判決後再
        行審議，不應准許。
  （四）另查依所得稅法第15條第1項前段規定，凡納稅義務人
        之配偶及受扶養親屬有各類所得時，均應由納稅義務人
        合併辦理結算申報課稅。本件原告83年度與其配偶丁○
        ○仍於婚姻關係存續中，即應依前揭規定辦理合併申報
        ，而該年度原告亦係申報其為納稅義務人，被告將其配
        偶漏報之營利所得予以併計核定原告綜合所得總額，並
        對原告開單補徵稅款並裁處罰鍰，即無違誤。原告訴稱
        其已與丁○○於87年辦理離婚並為登記，故營利所得部
        分之納稅義務人應更正為丁○○，為無可採。
三、綜上所述，被告所為變更核定綜合所得淨額1,793,575元並
    相對核減罰鍰7,100元之原處分（復查決定），核無違誤。
    訴願決定予以維持，亦無不合。原告聲明求為撤銷，為無理
    由，應予駁回。
據上論結，本件原告之訴為無理由，依行政訴訟法第195條第1項
後段、第98條第3項前段，判決如主文。
中    華    民    國    95    年    9     月    21    日
                  第二庭審判長法  官  王  茂  修
                              法  官  莊  金  昌
                              法  官  王  德  麟
以  上   正   本   證   明   與   原   本   無   異
如不服本判決，應於判決送達後20日內向本院提出上訴書狀，其
未表明上訴理由者，應於提起上訴後20日內向本院提出上訴理由
書（須依對造人數附具繕本）；如於本判決宣示或公告後送達前
提起上訴者，應於判決送達後20日內補提上訴理由書（須附繕本
）。未表明上訴理由者，逕以裁定駁回。提起上訴應預繳送達用
雙掛號郵票390元（34元及5元郵票各10份）。
中    華    民    國    95    年     9    月   22     日
                              書記官  詹  靜  宜


司法院資訊處製作；財團法人民間司法改革基金會備份。
